# 请教陈版有关非业务合并问题

提问人：milifish 时间：2020-12-30 14:40:50
基本情况：
1 、A公司收购B公司100%股权，交易价格为 10000 万元，合并日B公司账面净资产 1000 万元，其中土地使用权价值1100 万元。
2 、B公司无经营，账面主要资产为土地使用权，A公司收购B公司主要是为了获取B公司所拥有的土地。
3 、为规避风险，收购协议中约定，A公司先用 7000 万元收购B公司70%股权并进行工商变更，收购70%股权后 3 个月内若无新增债权申报，则支付 3000 万元收购剩下的30%股权并变更工商，从而实现对B公司100%控股；（收购70%股权及收购30%股权在同一份协议中约定，且交易价格已经确定，两次股权转让构成一揽子交易，完成收购剩余30%股权跨了一个会计年度）
4 、由于B公司并无经营，A公司收购B公司主要是为了获取B公司所拥有的土地，因此A公司收购B公司采用非业务合并方式进行处理，收购溢价计入无形资产-土地使用权。
问题：
在收购B公司70%股权时候，按照非业务合并方式处理，是否只需要将总溢价（10000-1000=9000万元）的70%计入无形资产并确认30%的少数股东权益，然后后面收购剩余30%股权时候才将总溢价的30%计入无形资产？有没有其他需要特殊考虑的地方？
谢谢陈版！

回答人：chenyiwei
因为A的目的是取得B的100%股权，交易总价从一开始就已经确定，并且两步收购构成一揽子交易，即一旦第一步交易完成，第二步就必然会完成，实际操作中分两步走主要是为了规避风险（防范B公司有其他未入账的负债），属于保护性条款。在此情况下，A在第一部完成70%股权收购时，就应当将B的100%报表纳入合并报表范围，并将尚未支付的第二步30%股权收购款确认为负债，视同已经取得B的100%股权。在两次股权收购之间，A的合并报表层面没有与B相关的少数股东权益。相应地，B的土地使用权也是一次性确认在A的合并报表中，不会出现你说的分步确认情况。